臺灣臺南地方法院行政訴訟裁定
111年度監簡字第19號
原      告  麥世傳    現於法務部○○○○○○○

被      告  法務部矯正署

代  表  人  黃俊棠  
上列原告因撤銷假釋處分事件，不服法務部92年9月8日法矯決字
第0920033877號撤銷受保護管束人假釋處分書，提起行政訴訟，
本院裁定如下：
    主  文
原告之訴駁回。
訴訟費用新臺幣壹仟元由原告負擔。
    理  由
一、現行監獄行刑法於民國109 年1 月15日公布，於同年7 月15
    日生效（日期下以「00.00.00」格式），就受刑人不服撤銷
    假釋處分之救濟，查略如下：
　㈠就本法生效施行後之撤銷假釋處分，受刑人欲提起行政訴訟
    ，依本法第121、134、136條規定（條文參見附錄，下同）
    ，應先向法務部提起復審，如不服復審決定始得提起行政訴
    訟，並應符合監獄行刑法、行政訴訟法第57、98條規定之起
    訴程式（例如：復審或起訴期間、書狀記載內容、裁判費等
    ）。如受刑人就撤銷假釋處分未經復審程序逕行提起行政訴
    訟，屬行政訴訟法第107條第1項第10款之起訴不備要件情形
    ，且不能補正，行政法院應裁定駁回其訴。
　㈡就本法生效施行前，受刑人已依司法院釋字第681號解釋意旨
    循刑事訴訟法聲明異議程序之繫屬中案件，依本法第153 條
    第1至2項規定，仍依刑事訴訟程序為其救濟程序。
　㈢就本法生效施行前，得提起聲明異議而尚未提起案件（下稱
    未繫屬案件），依本法第153條第3項規定，於本法修正施行
    日之次日起算30日內，向管轄地方法院行政訴訟庭提起訴訟
    。
二、事實概要
　㈠原告於71年間犯懲治盜匪條例之擄人勒贖罪經判處無期徒刑
    確定，入監執行後於83.06.03假釋出獄，假釋付保護管束期
    間因另犯他案，經法務部以92.09.08法矯決字第0920033877
     號撤銷受保護管束人假釋處分書撤銷假釋（下稱系爭撤銷
    假釋處分），於92.10.14入監執行無期徒刑殘刑及假釋期間
    另犯罪刑（原告於92.12.09逃脫後於93.04.17緝獲入監執行
    迄今），原告另自95年起，多次就系爭撤銷假釋處分所生執
    行爭議，向刑事法院（新竹地院、桃園地院、臺灣高等法院
    、最高法院）提起聲明異議在案。
　㈡原告於現行監獄行刑法施行後：
　⒈就系爭撤銷假釋處分向法務部矯正署提起復審，經該署以就
    系爭撤銷假釋處分之行政救濟程序，應依現行監獄行刑法第
    153條第3項規定期限向管轄地方法院行政訴訟庭提起訴訟，
    而以程序不合法為由，以該署110.03.16法矯署教字第11001
    018120號復審決定書為不受理決定（下稱矯正署110.03.16
    復審不受理決定）。
　⒉原告於上開不受理決定後，向本院起訴聲請撤銷系爭撤銷假
    釋處分（繫屬日110.04.30），經本院以原告起訴期間已逾
    現行監獄行刑法第153 條規定之起訴期間，其起訴不合法，
    於110.05.07 駁回原告之訴（本院110 年度監簡字第6 號）
    。
　㈢原告於111.08.31具狀向臺北高等行政法院請求撤銷系爭撤銷
    假釋處分，經該院函轉本院（本件）。
三、本件駁回理由
　  本件原告起訴請求撤銷系爭撤銷假釋處分，依前述法令，因
    系爭撤銷假釋處分係現行監獄行刑法生效施行前之處分，如
    其欲聲請撤銷該處分，應於現行法第153條第3項規定期間起
    訴，是其本件起訴顯不合法律程式，且不可補正，依監獄行
    刑法第114條第1項、第136條準用行政訴訟法第107條第1項
    第6、10款規定，自應裁定駁回起訴。
四、訴訟費用負擔：　　
　　本件為原告敗訴之裁定，依行政訴訟法第98條第1項規定，
    由原告負擔訴訟費用。
五、從而，本件原告起訴不合法，依監獄行刑法第114條第1 項
    、第136 條，行政訴訟法第107條第1 項第6 、10 款、第23
    6條、第98條第1項前段規定，裁定如主文。　　
中　　華　　民　　國　　111 　年　　10　　月　　31　　日
                  行政訴訟庭法　官　陳世旻
上為正本係照原本作成。
如不服本裁定，應於裁定送達後10日內向本院提出抗告狀（須按
他造人數附繕本），並繳納抗告費新臺幣500元。
中　　華　　民　　國　　111 　年　　10　　月　　31　　日
　　　　　　　　　　　　　　　書記官　林怡芳　　　
附錄：   監獄行刑法（民國 109 年 01 月 15 日公布；自公布日後六個月施行〈109.07.15施行〉）  第 111 條（節錄第1 項）［第 136 條準用條文］ ．受刑人因監獄行刑所生之公法爭議，除法律另有規定外，應依本法提起行政訴訟。  第 113 條［第 136 條準用條文］ ．受刑人於起訴期間內向監獄長官提出起訴狀，或於法院裁判確定前向監獄長官提出撤回書狀者，分別視為起訴期間內之起訴或法院裁判確定前之撤回。 ．受刑人不能自作起訴狀者，監獄人員應為之代作。 ．監獄長官接受起訴狀或撤回書狀後，應附記接受之年、月、日、時，儘速送交法院。 ．受刑人之起訴狀或撤回書狀，非經監獄長官提出者，法院之書記官於接受起訴狀或撤回書狀後，應即通知監獄長官。 ．監獄應依職權或依法院之通知，將與申訴案件有關之卷宗及證物送交法院。  第 114 條［第 136 條準用條文］ ．依第一百十一條規定提起之訴訟，為簡易訴訟程序事件，除本法或其他法律另有規定外，適用行政訴訟法簡易訴訟程序之規定，其裁判費用減徵二分之一。 ．前項裁判得不經言詞辯論為之，並得引用申訴決定書所記載之事實、證據及理由，對案情重要事項申訴決定書未予論述，或不採受刑人之主張、有利於受刑人之證據，應補充記載其理由。  第 121 條 ．受刑人對於前條廢止假釋及第一百十八條不予許可假釋之處分，如有不服，得於收受處分書之翌日起十日內向法務部提起復審。假釋出監之受刑人以其假釋之撤銷為不當者，亦同。 ．前項復審無停止執行之效力。 ．在監之復審人於第一項所定期間向監獄提起復審者，視為已在復審期間內提起復審。  第 134 條 ．受刑人對於廢止假釋、不予許可假釋或撤銷假釋之處分不服，經依本法提起復審而不服其決定，或提起復審逾二個月不為決定或延長復審決定期間逾二個月不為決定者，應向監獄所在地或執行保護管束地之地方法院行政訴訟庭提起撤銷訴訟。 ．前項處分因已執行而無回復原狀可能或已消滅，有即受確認判決之法律上利益者，得提起確認處分違法之訴訟。其認為前項處分無效，有即受確認判決之法律上利益者，得提起確認處分無效之訴訟。 ．前二項訴訟之提起，應以書狀為之。 　 第 136 條 ．第一百十一條第一項、第一百十三條、第一百十四條之規定，於第一百三十四條之訴訟準用之。  第 153 條（民國 109 年 01 月 15 日；節錄第3 項） ．本法中華民國一百零八年十二月十七日修正之條文施行前，因撤銷假釋得聲明異議之案件，得於修正施行日之次日起算三十日內，依本法規定向管轄地方法院行政訴訟庭提起訴訟。  行政訴訟法  第 4 條（同民國 100 年 11 月 23 日） ．人民因中央或地方機關之違法行政處分，認為損害其權利或法律上之利益，經依訴願法提起訴願而不服其決定，或提起訴願逾三個月不為決定，或延長訴願決定期間逾二個月不為決定者，得向行政法院提起撤銷訴訟。 ．逾越權限或濫用權力之行政處分，以違法論。 ．訴願人以外之利害關係人，認為第一項訴願決定，損害其權利或法律上之利益者，得向行政法院提起撤銷訴訟。 　 第 57 條（同民國 111 年 06 月 22 日） ．當事人書狀，除別有規定外，應記載下列各款事項：   一、當事人姓名及住所或居所；當事人為法人、機關或其他團體者，其名稱及所在地、事務所或營業所。   二、有法定代理人、代表人或管理人者，其姓名及住所或居所。   三、有訴訟代理人者，其姓名及住所或居所。   四、應為之聲明。   五、事實上及法律上之陳述。   六、供證明或釋明用之證據。   七、附屬文件及其件數。   八、行政法院。   九、年、月、日。 ．書狀內宜記載當事人、法定代理人、代表人、管理人或訴訟代理人之出生年月日、職業、身分證明文件字號、營利事業統一編號、電話號碼及法定代理人、代表人或管理人與法人、機關或團體之關係或其他足資辨別之特徵。 ．當事人書狀格式、記載方法及效力之規則，由司法院定之。未依該規則為之者，行政法院得拒絕其書狀之提出。 ．當事人得以科技設備將書狀傳送於行政法院，其適用範圍、程序、效力及其他應遵循事項之辦法，由司法院定之。 ．當事人以科技設備傳送書狀，未依前項辦法為之者，不生書狀提出之效力。 ．其他訴訟關係人亦得以科技設備將訴訟文書傳送於行政法院，並準用前二項規定。 　 第 98 條（同民國 96 年 07 月 04 日） ．訴訟費用指裁判費及其他進行訴訟之必要費用，由敗訴之當事人負擔。但為第一百九十八條之判決時，由被告負擔。 ．起訴，按件徵收裁判費新臺幣四千元。適用簡易訴訟程序之事件，徵收裁判費新臺幣二千元。　　  第 107 條（民國 110 年 12 月 08 日，節錄第1 項第6 、10 款，同民國 100 年 11 月 23 日規定） ．原告之訴，有下列各款情形之一者，行政法院應以裁定駁回之。但其情形可以補正者，審判長應先定期間命補正： 　六、起訴逾越法定期限。   十、起訴不合程序或不備其他要件者。 　　　 第 236 條（同民國 100 年 11 月 23 日） ．簡易訴訟程序除本章別有規定外，仍適用通常訴訟程序之規定。